臺灣高等法院刑事判決　　　　　　　　94年度上訴字第2410號
　上 訴 人
　即 被 告　甲○○
　選任辯護人　陳鄭權律師
　　　　　　　丁俊和律師
上列上訴人因違反槍砲彈藥刀械管制條例案件，不服台灣桃園地
方法院93訴字第1743號，中華民國94年 4月25日第一審判決（起
訴案號：台灣桃園地方法院檢察署93年度偵字第3624號），提起
上訴，本院判決如下：
    主  文
原判決撤銷。
甲○○未經許可，持有可發射子彈具有殺傷力之改造玩具手槍，
，處有期徒刑壹年貳月，併科罰金新臺幣參萬元。罰金如易服勞
役，以佰元即新臺幣玖佰元折算壹日。
扣案之仿WALTHER廠PPK/S型半自動改造玩具手槍壹支（槍枝管制
編號0000000000號）、改造子彈貳顆，均沒收。
    事  實
甲○○知悉仿WALTHER廠、PPK/S半自動手槍製造之玩具手槍，換
裝土造金屬槍管改造，機械性能良好，可擊發子彈使用之金屬玩
具手槍1支（鑑定後槍枝管制編號：0000000000），及土造子彈3
顆，均具殺傷力，屬槍砲彈藥刀械管制條例所列管之槍枝、彈藥
，未經許可，不得持有。竟於不詳時間起，擅自持有前述槍、彈
，並以塑膠袋包裝方式，藏放於桃園縣楊梅鎮○○街 541巷14號
住處1樓之廁所馬桶水箱內。嗣於民國93年1月10日16時許，為警
持法院核發之搜索票，前往上述地點搜索查獲，並扣得前述槍、
彈。
    理  由
一、關於證據能力部分：
（一）本件搜索令狀扣得之槍彈
   1、基於偵查程序與審判程序主體與性質的差別，法院審核搜
      索票之聲請，僅就聲請書所述之理由及其釋明，是否合於
      刑事訴訟法第122條所規定之「必要時」或「有相當之理
      由」之要件。至於「合目的性審查」，是否發動搜索，則
      由職司偵查之機關自行判斷並自負其責。又，搜索票核發
      之審查，乃強制處分權發動與否之問題，其目的僅在判斷
      有無實施證據保全或強制處分之必要，並非認定被告有無
      犯罪之實體審判程序，職是，其證據法則僅「自由證明」
      為已足，無庸達到「嚴格證明」之程度（法院辦理刑事訴
      訟案件應行注意事項第65點）。準此，如經綜合判斷，具
      有一定可信度之傳述，亦得據為聲請核發搜索票之依據，
      不適用傳聞法則（刑事訴訟法第159條第2項參照）。
   2、本件上訴人即被告甲○○住處所扣得之槍、彈，係由原法
      院核發搜索票，由警方持令狀搜索而得。不論檢舉人陳興
      平在警方所述，其為被告之朋友，親眼看見被告將本案槍
      彈藏放於住處廁所馬桶乙節，抑或在原審辯論庭所述，其
      在老主顧小吃店，聽聞被告表示與人有怨，乃持有槍彈以
      自保及尋仇乙節，容或有誇大不實之處，因證人陳興平在
      原審結證表示，被告以不流利之閩南語，在小吃店大放厥
      詞，迨述及其本人「甲○○」之姓名時，改以國語表示之
      ，適與原審辯論庭命被告當庭陳述者，正相符合（一審卷
      第135頁倒數第3行、第138頁倒數第1、2、3行）。由此可
      知，陳興平不是在場親聞其事，即為在場人士親耳聽聞，
      輾轉傳述後，為陳興平所知悉，出面檢舉。如前所述，搜
      索票核發之審核，無傳聞法則之適用，原法院既依法核發
      搜索票，警方為令狀搜索，其因此扣得之槍彈，自有證據
      能力。原審及被告辯護律師，指本件搜索、扣押為不合法
      ，實有未當。被告聲請傳訊「老主顧」小吃店負責人易淑
      芬，核無必要。
（二）內政部警政署刑事警察局槍彈鑑定書
    本件槍彈之鑑定，雖非來自法院或檢察官之囑託，因警政署
    刑事警察局為一公立機關，必由專業之自然人員實際運作，
    始得進行各項測試。原法院既傳訊實際原鑑定人黃國政，並
    經具結後，由法院、檢察官及被告辯護人針對鑑定之過程及
    內容加以詰問，依法上述槍彈鑑定書有證據能力。
（三）法務部調查局測謊報告鑑定書
    案偵查期間，檢察官徵得被告及其子溫志銘之同意，囑請調
    查局鑑定，有關鑑定之經過及結果，依刑事訴訟法第 206條
    第1項，提出書面報告函覆檢方（第3624號偵卷第61 ─73頁
    ），而實施鑑定之鑑定人李復國，復經原法院傳喚到庭，具
    結並詰問，因其為任職於調查局之專業人員，並為我國鑑識
    協會之合法會員，其實際鑑識之經驗，超過數千人次，是李
    復國具專業訓練與相當之經驗，尚無疑問，由於查無證據證
    明測謊儀器受損或不良，且受測人二人均為身心及意識正常
    之人，亦無證據證明其等在受測當日有不正常之身心狀態，
    此外，更無證據證明有外力干擾受測當日之情。依我國實務
    向來見解，本件測謊鑑定報告，符合最高法院所設嚴格之前
    提要件，應具證據能力。
二、認定被告犯罪之理由：
（一）本件扣案之槍彈，由被告住處1樓馬桶水箱搜索而取出，
      業據警員陳鵬勛、翁弘吉、謝智樑及陳國權於原審結證在
      卷，並有前述槍彈及照片可參。
（二）被告之子溫志銘，於警詢陳稱：「警方執行搜索時，我全
      程在場，.... 在廁所水箱內發現槍枝，均是我親眼看著
      警方拿起水箱蓋發現的。」（第3624號偵卷第17頁）；於
      原審證稱：「（搜索現場警員製作筆錄），我有看一下再
      （簽名），筆錄有照我的意思記載。當時所述（偵查卷第
      17 頁）實在。」（一審卷第90、91頁）等情。
（三）被告於警詢供承：「我兒子溫志銘，全程陪同警方搜索，
      通知我回家後，警方帶同我到1樓看查獲之槍枝，用塑膠
      袋包好放置於馬桶水箱內」；於原審陳稱：「槍是我回家
      之後，警察才從水箱裡面拿出來。」（一審卷第71頁）。
（四）扣案之槍彈，具有殺傷力，有刑事警察局93年2月4日刑鑑
      字第0930012644號槍彈鑑定書可考（第342號核退卷第16
      ─20頁），並經實際鑑定人黃國政於原法院具結證實。
（五）調查局就「扣案之槍彈，非被告所有，亦不曾將之放置馬
      桶」兩問題，測試被告呈情緒波動反應，研判被告有說謊
      ；就該槍彈非被告之配偶、兒子乙則，測試無情緒波動反
      應，研判被告未說謊。相同問題，測試被告之子溫志銘，
      就槍彈非被告所有乙題，研判溫志銘有說謊；就槍彈非溫
      志銘所有，並非其所置放，研判溫志銘未說謊。
（六）被告於內勤檢察官訊問時，供稱：最近沒有外人來訪，「
      平時家裡都是媽媽在」（第342號核退卷第11、12頁）；
      嗣於93年4月15日偵查庭，被告供稱：「最後一次約半年
      前打開水箱」；被告之妻葉淑珍陳稱：「住家只有一家五
      口居住，我不記得打開過馬桶水箱蓋」；被告之子溫志銘
      供稱：「我沒有打開過水箱」（第3624號偵卷第49、50頁
      ）；被告並於本院供稱：其住處屬純住家，未經商使用云
      云。被告住處既無外人來訪，又無顧客上門，其老母平日
      在家，年已古稀，其妻、女為女性，依國人習性，殊少動
      刀動槍，其子又未曾開啟馬桶水箱蓋，依理係被告持有槍
      彈並藏匿水箱內。
（七）綜上，被告非法持有槍彈之犯行，足以認定。
三、被告辯解不採之事由：
    被告否認犯行，辯稱：扣案之槍彈，為搜索員警非法攜入，
    利用其子溫志銘不注意之際，放置於馬桶水箱，栽贓於被告
    ，槍彈鑑定報告及測謊報告，俱不可採。經查：
（一）本件包裝槍、彈之塑膠袋，經鑑驗結果，未發現任何指紋
      ，有桃園縣政府警察局楊梅分局93年2月23日楊警分刑字
      第0938000672號函在卷可佐（第3624號偵卷第1頁），陳
      鵬勛等警員，應無栽贓之可能。
（二）陳鵬勛等四位警員，與被告素無仇怨，此情為被告於本院
      準備程序所是認，陳鵬勛等警員，實無陷害被告之動機，
      其等復以具結擔保其證言之真實性，亦無虛偽作證之必要
      。雖然，彼四人就搜索細節，稍有出入，因原審於94年3
      月14日詰問之時，距93年1月10日搜索之日，相距約1年2
      個月，記憶難免不清，對細節無法詳盡、一致，屬人之常
      情，但四位警員對在被告廁所馬桶水箱搜出槍彈之基本事
      實，證述相同，其證言自可採信。
（三）被告之子溫志銘，於警詢陳稱：「我有全程在場看著警方
      執行搜索。」、「警方執行搜索時，我都全程在場，自客
      廳開始搜我就看警方搜，到廚房（搜）我就坐在椅子上看
      ，在廁所水箱內發現槍枝，均是我親眼看著警方拿起箱蓋
      發現的。」（第3624號偵卷第16頁反面）；於原審證稱：
      「現場警員製作筆錄）有照我的意思記載，當時所述實在
      。」、「（問：實施搜索過程中，搜索員警始終有在你的
      視線？）是，只是要移動眼神四處觀看。」、「（問：員
      警進入廁所時，你也在廁所門口看到員警走進廁所？）是
      。」、「（問：在找到槍枝以前，員警有無進入廁所？）
      應該沒有，廁所的門是打開的，如果有人進去，我應該會
      看到。」等情（一審卷第91、92頁）。被告對此證言，表
      示「沒有意見」（一審卷第93頁）。溫志銘既於警方搜索
      過程，全程陪同在場，搜索警員之舉止，復未脫離其視線
      ，而槍彈放置之廁所，大門敞開，員警無充裕時間及機會
      先行打開馬桶水箱蓋，栽贓放入槍彈，再將水箱蓋回復原
      狀。被告所辯警方栽贓乙節，洵不可信。因溫志銘於原審
      業經交互詰問，相關情節證述明確，本院準備程序指出溫
      志銘之證言要點，被告察覺不妙，匆匆於辯論庭前3、4日
      ，聲請再傳訊溫志銘，由於無新事證，本院不予傳訊。
（四）本件槍彈實際鑑定人黃國政，於原審具結陳稱：「與本案
      同型式槍枝，我們均採取性能檢驗法鑑定，本案槍枝經我
      操作性能檢驗法，發現它性能良好，檢視零組件結構完整
      。所謂性能檢驗法分為二部分：第一是檢視擊發子彈的主
      要零主組件，例如本案槍枝檢驗槍身、槍管、擊鎚、滑套
      、及滑套內有無槍機，槍機內有無撞針；第二，是實際操
      作它的性能，是否達於成品的狀態，及它本身必需有穩定
      、固定的機制，有相當的密合度，最主要看是否可以裝填
      子彈，槍管是否暢通、貫通；板機是否可以跟擊鎚連動，
      連動後擊鎚才可以撞擊撞針，撞針再擊發子彈。如果槍管
      沒貫通、沒撞針的就不具殺傷力。本案槍枝是土造的槍枝
      ，槍管是自行車製再組裝，本案的槍枝除了外觀的滑套、
      槍身及彈匣是「華山玩具」出廠外，其他如槍管、槍機都
      是土造自行車製的。採取性能檢驗法，就不用實際裝填子
      彈試射，本案我並沒有實際裝填子彈。我現在把扣案子彈
      裝填到扣案槍枝是可以放進去，可以擊發的機率非常高（
      原審辯論庭當場實際拆解並組裝槍彈）。子彈部分，我們
      有一個試射台，專門在試射改造子彈，本案實際有試射1
      顆，試射結果確實有殺傷力。鑑定之方法係以0．6MM的鋁
      板來做目標，如果可以射穿，其動能即在20焦耳每平公分
      那麼大，如果該鋁板射不穿，就不具有殺傷力，本案有射
      穿，也符核司法院頒函示及參照日本警察科學研究所所訂
      定之每平公分20焦耳動能，足以射穿身體皮肉層之標準，
      至未試射之2顆子彈，檢視其構成、尺寸、大小均與已試
      射該顆相同，所以鑑定結果認均具殺傷力」等語。因國內
      目前尚無私人之槍彈鑑定機構，本院認為，在成立有具公
      信力之槍彈獨立鑑定機構前，本院自應相信國家公權力及
      公信力，如無明確證據證明鑑定機關有違法偏袒情事，自
      無僅以鑑定機關與移案機關同屬司法警察機關，而無端推
      翻鑑定結果之理。易言之，本件槍彈具有殺傷力。
（五）本件測試報告之實際測試人李復國，於原審具結表示：膚
      電反應是心跳縮收之間所產生之電位差，內外在刺激會造
      成電位差的改變，刺激強時電位差就會產生較大的曲線，
      有無說謊之本身就是記憶跟回答產生衝突及刺激，說謊與
      否的差別就在同一個問題上，說謊的人因為有記憶，在回
      答問題時候會產生衝突；沒有說謊的人因為沒有相關記憶
      ，所以在回答問題不會產生衝突。判斷有無說謊，均會先
      後做兩次測試的結果，說謊的人在同一個問題上，是持續
      較大的膚電反應變化，因為說謊，所以記憶跟回答的衝突
      永遠存在；沒有說謊者，在同一個問題上，膚電反應會由
      大變小，因為情境的刺激會降低，而且記憶與回答並不衝
      突，所以會習慣。兩次測試的問題均相同，但次序會改變
      。並進而輔以被告之鑑定圖表，說明被告在回答「未曾將
      扣案槍彈放置馬桶內」及「扣案槍彈非其所有」之答案，
      研判有說謊之原因，謂：我們會設計已知問題、未知問題
      （例如偷東西與否）及要測試的問題。被告之圖表左端在
      我用綠筆寫開始前，我都是在觀察他的呼吸、脈博、膚電
      反應是否適合做測謊，從開始那邊才是真正用問題測驗，
      在測驗之前，被告已經被告知全部要測試問題。一開始他
      的脈博、膚電反應都還算正常，被告對於第1、2、3的問
      題反應都差不多，膚電並沒有太大的波動，第4個問題膚
      電反應小一點，第5個問題膚電反應與第2、3問題膚電反
      應差不多，第6個問題的膚電反應稍大，第7、8個問題反
      應跟第5個差不多；最後我再回過頭來問他第3個問題反應
      變大了，從呼吸圖線來看他在我第2次問第3個問題時有深
      呼吸現象，到此就休息了。第2次測試題序有更改為2、4
      、5、1、3、6、7、8、3。在第2次的反應變化，發現對第
      5 個問題他的膚電反應變的大一點，第3個問題回答雖然
      膚電反應比較小，但是從呼吸曲線發現有受到呼吸干擾，
      第7的反應永遠最小，我再回頭問他第3個問題膚電反應最
      大，但呼吸、脈博就沒有變化。深呼吸會抑制膚電反應的
      上升，同時造成脈博的曲線下降。所以同一個時間在呼吸
      、脈博線沒有變化下，判讀膚電反應就更準確。第3、5、
      7這三個問題的膚電反應來判斷，第7個問題他永遠沒有說
      謊，只有第3個問題（槍彈是你放在馬桶內嗎）、第5個問
      題（槍彈是你的嗎）符合，研判他對此有說謊。第5個問
      題他的回答在第2次測試時膚電反應變大。從脈博圖形研
      判被告在測試過程中始終很緊張的。被告47歲，身體沒有
      疾病的影響，所以他雖然很緊張，但是不會因為他的緊張
      造成不能測試的情形，本來所有來測謊的人都是緊張的，
      因為我們彼此立場對立，但只要初步測試結果膚電反應能
      夠有圓滑的曲線就可以測謊，不會因為緊張而影響測試有
      無說謊的結果等語。至被告之子溫志銘就「槍彈非其父所
      有」的回答，鑑定認有說謊之原因，亦輔以圖示證稱（略
      以）：溫志銘之膚電反應始終比較大，再參照呼吸跟脈博
      的圖線，可以發現這是個比較年輕人的生理狀態圖。溫志
      銘所要回答的問題與被告的問題一樣。一開始第1、2、3
      、4、5，3與2差不多，比4稍大一點，5的問題跟4差不多
      ，比第2個小，第6個問題的反應最大，第7個問題他回答
      的聲音比較大，所以我註明"low"，第8個問題他在回答時
      候有目光轉移，我註明"eye"，當時他有注意力轉移的現
      象，他的膚電反應很小。我在第2次變更次序測試同樣問
      題，發現第5個問題的膚電反應大於第2、4，參照第一次
      他在第5個問題的回答，發現他的膚電反應變很強烈，如
      果我在第3次問他，呈現同樣反應，這表示他在說謊，但
      我再回過頭問第3次第5個問題時，他的膚電反應降低，這
      顯示他說槍彈不是他的這件事情，他沒有說謊。但第6個
      問題他永遠是反應最大的。他在回答第7個問題時候他永
      遠是比較大聲，大聲會抑制住他的膚電反應，我在結束之
      前再問他第7個問題，他的膚電反應就回復到沒有大聲，
      來抑制對問題有無說謊的正常膚電反應現象。我在問他第
      5個問題時候他的膚電反應也沒有上來，足見記憶跟回答
      沒有衝突，沒有說謊，而第7個問題（槍彈是你爸爸的嗎
      ）他有說謊等語。李復國續謂其確有依據「法務部調查局
      測謊標準作業流程」之程序，有對被告及溫志銘施以數字
      測試，並稱部編流程是依據美國測謊協會APA的標準，做
      這個測試是要對照受測人是否足以接受測謊鑑定使用。數
      字測試是要讓被鑑定人感到鑑定人可以知道他說謊，而有
      說謊被拆穿的壓力。祇要在開始測試之前有先測試受測人
      之呼吸、脈博、膚電反應，即是以比較科學之方式研判受
      測人是否適合接受測謊測試。本案被告甲○○、證人溫志
      銘均是在測謊後，才做數字測試，且均研判數字正確等語
      。被告亦坦承有為數字測試，並正確無誤。因李復國所述
      ，與膚電之生理反應相同，就相關問題，被告及溫志銘之
      測試結果，呈一致性，其鑑定過程又符合國內外測謊作業
      規範，上述測謊報告，自堪採信。被告辯稱本件槍彈非其
      置放，測謊報告研判為說謊，所辯不足採。
（六）原包裝之塑膠袋，鑑定無任何指紋，業如前述，被告聲請
      再為鑑定，顯無必要。至證人陳律臻、陳森成、謝禛鋐、
      葉淑珍所證被告93年1月5日當天行蹤，與本案無涉，無法
      為被告有利或不利之證明。
四、被告論罪科刑之理由
（一）被告行為後，槍砲彈藥刀械管制條例於94年1月26日，經
      總統公布修正施行。修正後現行條例將原槍砲彈藥刀械管
      制條例第11條刪除，並與原該條例第8條、第10條合併移
      列為現行條例第8條，現行條例第8條第4項規定，未經許
      可，持有、寄藏或意圖販賣而陳列第1項所列槍枝者，處
      3年以上10年以下有期徒刑，併科新臺幣7百萬元以下罰金
      。較原法定刑「有期徒刑1年以上7年以下，併科罰金新台
      幣 7百萬元以下罰金。」為高，經比較新舊法之結果，以
      修正前條例較有利於被告，關於非法持有槍枝部分，應適
      用修正前條例。至同條例第12條持有子彈罪則未修正。核
      被告所為，係犯修正前槍砲彈藥刀械管制條例第11條第4
      項未經許可，持有其他可發射子彈具有殺傷力之槍枝罪，
      及修正前即現行條例第12條第4項未經許可持有子彈罪。
      被告以一個持有行為，同時持有手槍1枝及子彈3顆，為想
      像競合犯，依刑法第55條之規定，從較重之非法持有手槍
      罪處斷。
（二）原審認本件搜索、扣押為不合法，容有未洽，業已詳述，
      又本件持有之子彈三顆，其中一顆因試射而喪失效能，不
      再屬違禁物，原判決雖加以說明，但仍諭知沒收「改造子
      彈三顆」，其記載欠當並相互矛盾。被告上訴否認犯罪，
      雖無理由，但原判決既有上述可議之處，仍難以維持，應
      撤銷改判。
（三）爰審酌被告未經許可，持有槍彈之犯罪手段，犯罪所生潛
      在危險，犯後始終否認犯行之態度及其他一切犯罪情狀，
      仍量處有期徒刑1年2月，併科罰金新台幣3萬元，罰金部
      分並諭知易服勞役之標準，以示懲戒。
（四）扣押如主文所示改造玩具手槍1枝及子彈2顆（鑑定時試射
      其中一顆，已喪失效能），為法律上禁止持有之違禁物，
      應依刑法第38條第1項第1款規定，宣告沒收。
五、適用之法律：
    刑事訴訟法第369條第 1項前段、第364條、第299條第1項前
    段、修正前槍砲彈藥刀械管制條例第11條第 4項、現行槍砲
    彈藥刀械管制條例第12條第4項、刑法第11條前段、第2條第
    1項但書、第55條、第42條第2項、第38條第1項第1款、罰金
    罰鍰提高標準條例第 2條、現行法規所定貨幣單位折算新台
    幣條例第2條。
本案經檢察官錢漢良到庭執行職務。
中　　華　　民　　國　　94　　年　　8 　　月　　31　　日
　　　　　　　　　刑事第十六庭  審判長法　官　曾德水
　　　　　　　　　　　　　　　　　　　法　官  江國華
　　　　　　　　　　　　　　　　　　　法　官  杜惠錦
以上正本證明與原本無異。
如不服本判決，應於收受送達後十日內向本院提出上訴書狀，其
未敘述上訴之理由者並得於提起上訴後十日內向本院補提理由書
（均須按他造當事人之人數附繕本）。
                                      書記官  洪雪娥
中　　華　　民　　國　　94　　年　　8 　　月　　31　　日
附錄：本案論罪科刑法條全文
修正前槍砲彈藥刀械管制條例第十一條第四項：
未經許可，持有、寄藏或意圖販賣而陳列第一項所列槍砲者，處
一年以上七年以下有期徒刑，併科新臺幣七百萬元以下罰金。
現行槍砲彈藥刀械管制條例第十二條第四項：
未經許可，持有、寄藏或意圖販賣而陳列子彈者，處五年以下有
期徒刑，併科新臺幣三百萬元以下罰金。
